【裁判字號】    98,抗,824
【裁判日期】    980908
【裁判案由】    聲請再審
【裁判全文】
臺灣高等法院刑事裁定                   98年度抗字第824號
抗告人
即再審
聲請人  甲○○
上列聲請人因聲請再審案件，不服台灣板橋地方法院中華民國98
年 7月15日裁定（98年度聲再字第26號），提起抗告，本院裁定
如下：
    主  文
抗告駁回。
    理  由
一、聲請再審意旨略以：原確定判決有下列重要證據漏未斟酌，
    因依刑事訴訟法第421條規定聲請再審：
  (一)證人郭貴榮於96年 2月12日親筆撰寫簽名之重要手稿，係足
    生影響於判決之重要證據：
  1.上開手稿內容記載：「看到『莊律師』的答辯狀後，真的啼
    笑皆非，趕緊和甲○○（即聲請人）聯繫，經昨天詳談…。
    」、「今天甲○○會傳真要請莊律師修改之處到工會…」，
    可證96年 2月12日以前聲請人與撰寫書狀之事無涉，且莊勝
    榮律師係聲請人引薦為告發人撰寫書狀，聲請人並無原確定
    判決所認定「聲請人…先於96年 1月間某日，自稱志願為該
    工會撰寫狀紙」之事實，聲請人自始係以助理身份為所屬工
    會效勞，參與「詳談」該勞資官司及撰寫普通文稿事宜。
  2.聲請人於96年1月至96年2月13日間為該勞資官司做事及撰寫
    完成普通文稿計21頁（包括先代整理資料、撰寫事實及口述
    情節之文稿計10頁；96年1月底代撰之存證信函1頁；因配合
    莊勝榮律師代撰答辯狀，於96年2月9日依日期順序整理事證
    之文稿計9頁；於96年2月12日受郭貴榮指示以其名義所撰寫
    請莊律師修改訴狀之文稿 1頁），係為該工會從事獨立性工
    作，當時均由莊律師撰寫訴狀，聲請人所為非該律師撰狀之
    附隨行為，收受稿費自無不法。
  3.原確定判決謂聲請人巧立名目以稿費名義收取報酬云云，顯
    與事證不符，且原審依自由心證捨棄郭貴榮所寫手稿及上開
    21頁普通文稿之證據，並未敘明其捨棄之理由，係對足以影
    響於判決之重要證據漏未斟酌。
  (二)聲請人係義務為郭貴榮、呂佩權之工會全力撰寫該勞資官司
    （ 96年度勞訴字第 9號 ）之書狀，並義務撰寫另件民刑事
    各1 紙書狀，有聲請人於96年 9月26日寄發予告發人工會之
    存證信函一件可證，且證人陳雲於原審證稱：「（ 96年5月
    間）因為你說要義務幫工會寫訴狀，因為理監事不瞭解你這
    個人所以才要你去說明」等語；唐惠芬於原審證稱：「（妳
    是否瞭解被告對工會做的全部事情）我不懂你的意思。就是
    義務幫我們許之偉的官司來幫忙做事，其他我不知道」等語
    ；董幼清於原審證稱：「你是義務幫工會打官司…因為我知
    道你是義務幫我們打官司，寫狀紙的」等語，足見聲請人自
    始至終係義務協助該勞資訴訟打官司、寫狀紙，乃原審竟誤
    認事實，有調查職責未盡及採證違反證據法則之違誤，亦有
    足生影響於確定判決之證據漏未審酌情事。
  (三)上開工會理事長、常務監事授意秘書陳雲於96年4月4日在發
    文簿第23號上自行登載「許之偉官司案，支付會員甲○○慰
    勞金伍萬元整」等情，已據證人陳雲於原審證述明確，原確
    定判決認定聲請人「撰寫狀紙，巧立名目，以慰勞金、稿費
    等名義，向該工會收取報酬」，與事實不無違誤：
  1.聲請人因撰寫前述普通文稿及義務代撰書狀，所屬工會乃以
    「慰勞金伍萬元」主動犒賞聲請人等情，業經證人陳雲於原
    審證述綦詳，聲請人並於96年4月17日簽寫領據1紙，以合法
    著作稿費收受款項。
  2.聲請人於96年 2月17日（除夕），因郭貴榮面臨勞資訴訟束
    手無策而義務幫助代撰書狀，郭貴榮因甚滿意聲請人伸出援
    手，感激萬分，乃拜託聲請人繼續配合工會「義務」撰寫書
    狀，聲請人協助該勞資糾紛官司並無任何酬勞約定，且從未
    以代撰書狀為由索求款項，參諸證人郭貴榮於97年1月2日臺
    北地方法院檢察署偵查中之證言自明。
  3.證人郭貴榮於原審雖證稱：「被告於96年2月26日開庭後，
    即要求工會應給付 5萬元」，惟與其偵查中之上開筆錄自相
    矛盾，原審確定判決採信上開虛偽證述，理由顯有矛盾。
  (四)原確定判決對該勞資事件（96年勞訴字第9號）96年6月25日
    開庭筆錄之重要證據漏未審酌，足以生影響於原確定判決：
  1.96年 6月25日該勞資事件開庭日，聲請人至告發人工會協助
    郭貴榮準備開庭資料，並與證人呂佩權、郭貴榮、陳雲、唐
    惠芬一起在場討論並達成合意簽訂領據契約，由唐惠芬打字
    完成契約內容，當場共同確認事實。
  2.原確定判決採信證人陳雲及唐惠芬之證詞，認96年 6月25日
    領據係「聲請人所自行打印」、「聲請人堅持要求照其意思
    修改」，不合邏輯，且與事實不符：
  (1)蓋因聲請人大可依96年 4月17日前例，親筆書寫領據即可，
    自無可能自行打印，或要求唐惠芬為聲請人繕打領據，事實
    上均係唐惠芬自行打印完成後，經大家討論修改再由唐惠芬
    定稿。
  (2)證人唐惠芬於原審偽稱「整張領據內容，均係依聲請人之意
    思所書寫」，惟聲請人如何能知該工會召開理監事會議詳細
    內容？且聲請人僅單純領款，為何要指示登載決議過程？故
    系爭領據非依聲請人意思書寫，證人上開不實證述，不攻自
    破。
  3.當時理事長呂佩權及秘書長陳雲均在場一起討論，完成96年
    6 月25日領據內容，當日付錢簽約同時進行。惟證人事後勾
    串證詞，推卸責任，意圖誣陷聲請人。
  4.更有甚者，該公會竟另「偽造」一紙96年 6月25日訴訟費領
    據，並庭呈於法院作為證據，顯係精心設計，故入人罪。
  5.聲請人前因為他人編寫故事情節之普通文稿14頁，即收受稿
    費8萬元酬金，而本案除撰寫前述普通文稿 21頁外，尚再撰
    寫52頁普通文稿，合計73頁，聲請人收受合理合法之稿費12
    萬元，自信無故意違法之行為，亦無不法營利之意圖。
  6.證人郭貴榮前因擔任前揭勞資糾紛之訴訟代理人，一直無法
    負舉證責任，聲請人表示發函予大潤發賣場取得證據即可，
    並親筆撰寫函稿，此乃該勞資官司勝訴之唯一關鍵證據，聲
    請人非無貢獻，詎證人唐惠芬於原審虛偽陳述稱其並不知情
    ，致原確定判決對於52頁普通文稿中發函予大潤發部分敘明
    捨棄不採。
  7.原確定判決除發予大潤發賣場之文稿外，尚有另50頁之文稿
    ，依自由心證捨棄不採，卻未敘明其捨棄之理由，係有足生
    影響於判決之證據漏未審酌。
  (五)聲請人於「自首書」中陳述犯罪事實並呈犯罪證據，表明願
    受裁判之意，自已合於自首之要件，第一審判決亦認符合自
    首，惟第二審原確定判決未詳察而予以撤銷，顯係對聲請人
    「自首」之重要證據漏未審酌而足生影響於判決。
  (六)本案另有足生影響於判決之重要證據漏未斟酌如下：
  1.聲請人於撰寫96年 2月26日原確定判決附表一之民事答辯狀
    後，郭貴榮等即要求聲請人繼續代撰書狀，聲請人表示不得
    不法收受撰狀報酬，嗣證人郭貴榮、呂佩權 2人同意將訴狀
    過程編著「官司自救」書籍，並願支付聲請人合法之著作稿
    費，雙方即於96年 2月22日簽定一份「著作契約書」等情，
    已據證人郭貴榮於原審證述綦詳，原判決竟捨棄不予採用「
    著作契約書」及完成著作之證據，且未敘明理由，顯足生影
    響於原確定判決。
  2.96年 2月22日完成簽訂「著作契約書」後，聲請人繼續義務
    撰寫書狀而於96年 2月26日再交民事反訴狀，可見「著作契
    約書」與撰寫書狀非屬無涉。且聲請人於96年 2月26日開庭
    後，亦未要求工會給付5萬元，而係證人郭貴榮於96年 3月6
    日自動交給聲請人5000元車馬費補貼，惟確定判決採認證人
    郭貴榮於97年1月2日北檢訊問筆錄具結之不實證詞，不無瑕
    疵。
  3.本案工會理事長呂佩權、常務監事廖鍾傳、理事郭貴榮三人
    主動於96年4月4日共同決定支付5萬元慰勞金犒賞聲請人，
    並授意秘書陳雲在該工會發文簿上自行登載同意以「慰勞金
    」名目支付 5萬元於聲請人，業經證人呂佩權、郭貴榮分別
    於偵查中及原審證述綦詳，足見聲請人未曾開口要求 5萬元
    ，對於所謂「慰勞金」毫不知情。
  4.聲請人除義務代撰書狀外，事實亦有撰寫普通文稿，並於96
    年4月17日即表示要改以合法之稿費簽收犒賞之5萬元慰勞金
    ，此有領據足稽，並經證人陳雲於原審證實無誤。惟原確定
    判決對已提出之證據「全部普通文稿」捨棄不用，並未敘明
    理由。
  5.聲請人全力以赴，義務代撰該勞資官司書狀，並超出承諾範
    圍義務撰寫另件民事、刑事之書狀2紙，有聲請人於96年9月
    26日寄發之存證信函可稽。詎證人呂佩權於原審虛偽證述誣
    陷聲請人有不法索款之意圖，原確定判決就足生影響於判決
    之重要證據「96年9月26日存證信函」漏未審酌。
  6.證人郭貴榮於審理時陳稱：聲請人曾於96年 6月22日向工會
    索款，且陳稱取款後，會再撰寫民、刑事書狀各一紙，以後
    就不再取款，其等出於無奈，乃於96年6月25日再付款7萬元
    云云，顯然子虛烏有，因告發人工會於96年 6月22日召開理
    監事會議，聲請人毫無所悉，如何於該日向工會索款，觀諸
    96年 6月25日領據契約自明，原確定判決採信郭貴榮於原審
    與事實不符之證詞，且對上揭足生影響於判決之重要證據漏
    未審酌。
  7.證人郭貴榮於偵查中先稱聲請人向其等要 6萬元，於原審又
    改口稱聲請人「雖未表明要錢，但其意思即係欲繼續索款」
    ，證詞顯然前後不一，故入人罪。
  (七)聲請人以作家執行業務撰寫書狀，係無償義務行為，且收受
    12萬元，係撰寫73頁普通文稿之合法稿費，聲請人已依據事
    實於96年 9月26日寄發存證信函表示「義務撰狀」，乃原審
    就此重要證據漏未審酌，實足生影響於原確定判決。
  (八)聲請人於96年 5月28日「義務」代撰刑事告訴狀，嗣被告許
    之偉於96年 8月27日經檢察官以「偽造文書罪」聲請簡易判
    決，證人郭貴榮於96年 9月間收到處刑書後，在聚餐酒席興
    奮不已，承諾若贏，願將已聲請下來之款項 141,750元贈與
    聲請人為答禮。聲請人於96年 9月27日寄發存證信函僅確認
    虛實，是否言而有信，反遭誤認係出於營利意圖，顯然不實
    。且原確定判決認定聲請人「未對該公會有其他貢獻」云云
    ，亦與事證不符，係就足生影響於判決之重要證據「聲請人
    於96年 5月28日義務代撰刑事告訴狀」、「聲請人為該公會
    親撰而寄與大潤發賣場之普通文稿」、「大潤發賣場回覆許
    之偉侵占簽領一千元提貨卷之領據」、「北院96年度勞訴字
    第 9號之判決」漏未審酌，顯已影響聲請人應受判決之利益
    。
  (九)聲請人於96年4月17日簽收之領據、於96年6月25日簽收之契
    約、於96年9月26日寄發之存證信函及96年9月27日寄發之存
    證信函等，內容之意思表示均為一致，且證人陳雲、唐惠芬
    、董幼清均在原審審判筆錄證稱：聲請人係「義務」為該工
    會幫忙寫訴狀；「義務」幫許之偉打官司做事；「義務」幫
    他們打官司、寫狀紙等語。是依上揭事據，聲請人為該工會
    撰寫書狀係「義務」無償行為，始有郭貴榮自動提及要將款
    項141,750元贈與答謝之事實。
  (十)綜上所述，聲請人經第二審之確定有罪判決，有足生影響於
    判決之重要證據未斟酌，而應受更有利之判決，為此聲請再
    審等語，並提出原審法院97年度簡上字第1357號刑事確定判
    決等25件證據為證。
二、按「不得上訴於第三審法院之案件，除前條規定外，其經第
    二審確定之有罪判決，如就足生影響於判決之重要證據漏未
    審酌者，亦得為受判決人之利益，聲請再審」；「依第 421
    條規定，因重要證據漏未審酌而聲請再審者，應於送達判決
    後20日內為之」，刑事訴訟法（下稱本法）第421條、第424
    條分別定有明文。次按本法第 421條所謂「足生影響於判決
    之重要證據漏未審酌」，係指當事人於第二審法院判決前所
    提出之證物，足以影響、變更判決結果，而法院漏未審酌而
    言，如第二審判決前所提出之證據，經第二審法院依調查之
    結果，本於論理法則、經驗法則，取捨證據後，認定事實者
    ，則不包括之，亦即所謂「有足以影響於判決之重要證據漏
    未審酌為理由」者，必該證據已經提出卻漏未審酌，且該證
    據確為真實，而足以據認受判決人應受無罪、免訴、免刑或
    輕於原審所認定罪名而後可，否則如不足以推翻原確定判決
    所認之罪名，而僅據以爭執原確定判決對證據之取捨，仍不
    能准許再審。
三、原裁定以：
  (一)聲請人因接續為臺北市攝錄影業職業工會辦理訴訟事件，違
    反律師法一節，原確定判決已依據聲請人自承不具律師之資
    格，並曾為前開工會撰寫如原確定判決附表所示遞交法院之
    訴狀，以及證人郭貴榮、呂佩權、陳雲、唐惠芬、董幼清之
    證述，另參以聲請人於96年 9月27日寄送前開工會之存證信
    函等，認上開工會前後 2次給付聲請人計12萬元，係就抗告
    人為該工會許之偉訴訟案件撰寫訴訟書狀之代價，且該報酬
    係基於聲請人要求而為給付，雖聲請人矢口否認有違反律師
    法第48條之不法犯行，辯稱：「其係以作家身分，本件其乃
    執行業務，且係服膺工會章程，為工會效力，其所領得工會
    之款項，非為撰寫系爭訴訟案件書狀所得，而係致力於工會
    其他事務」云云，並提出該工會發文簿於96年4月4日記載「
    許之偉官司案支付會員甲○○慰勞金伍萬元正」、96年 4月
    17日其簽收載有「茲收到臺北市攝錄影業職業工會給付著作
    稿費新臺幣伍萬元整（稅外加）…」收據、96年 6月25日其
    具名之具領證明等為憑，惟經原審詳加審酌，已敘明其所辯
    為不可採之理由。至再審聲請狀及再審理由補充狀雖指原確
    定判決漏未審酌「96年 2月12日證人郭貴榮之手稿」、「普
    通文稿」、「著作契約書」等，惟該證據經原審法院捨棄不
    用，且聲請人確為上述工會撰寫如原確定判決附表所示之 8
    份書狀，均為聲請人於原審所自承，足認上開證據均係於原
    審審判中即已存在，並經法院予以調查審酌，聲請人於再審
    聲請狀及再審理由補充狀所辯，僅係爭執原確定判決對證據
    之取捨，尚非刑事訴訟法第 421條規定之「足生影響於判決
    之重要證據漏未審酌」，自與聲請再審之要件不合。
  (二)原確定判決認聲請人意圖營利而代辦各項訴訟事件，係以證
    人郭貴榮、呂佩權於原審之證詞為據，雖聲請人就其撰狀費
    等項提出96年4月17日、96年6月25日領據為憑，惟其上所載
    之著作稿費、稿費等名目，非但實際上即為訴訟費用，且證
    人唐惠芬於原審結證稱「聲請人向工會領款時，有要求其為
    渠打領據，並要求依照渠意思修改」，另參以聲請人於96年
    9月27日寄送前述工會之存證信函尚自稱：「台端（ 即貴會
    之郭貴榮及呂佩權）請本人撰狀而付稿費，稅金外加。郭貴
    榮承諾資料費、車馬費均另給付。車馬費應計至96年 9月22
    日本人與郭貴榮、呂佩權末次商議止。當時台端為達目的，
    拜託本人義務協助本件之相關事宜，承諾若贏，願將已申請
    下來之款項14萬1千7百50元贈與本人做為答禮…」，細觀其
    內容，除有「資料費、車馬費等相關費用均另給付」之字樣
    外，復有告發人須承諾「將已申請下來之款項14萬1千7百50
    元贈與本人做為答禮」之要求，益徵聲請人為該工會撰寫書
    狀辦理訴訟事件，顯係出於營利之意圖，且上開工會應聲請
    人之要求，前後兩次給付聲請人計12萬元，係聲請人就許之
    偉訴訟一案撰寫書狀之對價，亦經證人郭貴榮、呂佩權於原
    審具結證稱無訛。聲請人於聲請理由主張「其以寫作為業，
    依其行情因編寫故事情節之普通文稿僅14頁，即可收受稿費
    8萬元酬金，而聲請人於本案除撰寫前述普通文稿計21頁外
    ，尚有再撰寫52頁普通文稿之事實，聲請人事後收受合理、
    合法之稿費12萬元，並無意圖營利」等情，均僅係不服原審
    判決所載理由而為爭執，仍與前述聲請再審之要件有悖。
  (三)至聲請人聲請再審所指其另有「自首」之情形，因第二審原
    確定判決未予詳查，進而撤銷第一審判決認定符合「自首」
    之認定，顯對聲請人「自首」之重要證據漏未審酌，且足生
    影響於判決，應有刑事訴訟法第 421條之再審理由云云。惟
    查聲請人上開犯行是否已符合刑法第62條前段規定「自首」
    之要件，原審已就相關事證加以斟酌，並於原確定判決中詳
    敘其撤銷第一審認定聲請人符合自首要件之依據，亦顯與刑
    事訴訟法第 421條所規定「就足生影響於確定判決之重要證
    據漏未審酌」而得聲請再審之要件不符。此外，事實審法院
    依其調查之結果，本於論理法則、經驗法則，對於如何認定
    聲請人上開犯罪及事證如何取捨，均已於判決理由中說明甚
    詳，且查無任何重要事據漏未審酌情事，聲請人所舉上開聲
    請事由，顯均不符刑事訴訟法第421條所謂第2審確定判決中
    有「重要證據漏未審酌」，而得聲請再審之要件。綜上所述
    ，聲請人前揭事由，均與聲請再審之要件不符，本件復查無
    其他再審理由可資憑採，原審因認本件聲請為無理由，予以
    駁回。
四、抗告意旨略以：(一)證人郭貴榮於96年 2月12日親筆撰寫而簽
    名之重要手稿內容記載：「看到『莊律師』的答辯狀後，真
    的啼笑皆非，趕緊和甲○○ (即聲請人）聯繫，經昨天詳談
    …。」、「今天甲○○會傳真要請莊律師修改之處到工會…
    」，已足以認定原確定判決所指「 聲請人…先於96年1月間
    某日，自稱志願為該工會撰寫狀紙」一節，與事實不符，實
    際上96年 2月12日以前之事與聲請人無涉，且莊勝榮律師係
    經聲請人引薦為告發人撰寫書狀，聲請人自始以助理身份為
    所屬工會效勞，參與「詳談」該勞資官司及撰寫普通文稿。
    (二)聲請人於96年1月間至96年2月13日為告發人等涉及之勞資
    糾紛撰寫普通文稿，此係獨立作業，非律師撰稿作業之附隨
    行為，參諸證人陳雲於原審證稱：「（被告問：當時被告是
    否有說因為我有撰寫其他的普通文稿，所以我要以合法的稿
    費收取，所以才寫這個領據給你，而且要依法報稅，稅金外
    加）有，被告有這樣說。」等語自明，聲請人領取稿費自屬
    合法。(三)聲請人自始至終均義務協助告發人，為其涉及之勞
    資糾紛打官司、寫狀紙，有聲請人96年 9月26日書寫之存證
    信函及證人陳雲、唐惠芬、董幼清於原審審理之證詞可證，
    既係義務，即應受無罪之判決。(四)原確定判決除漏未審酌聲
    請人96年9月26日書寫之存證信函外，亦誤解聲請人96年9月
    27日所發存證信函內容，實則聲請人係義務撰狀，並合法收
    取稿費，而其餘資料費、車馬費則係依「著作契約書」之約
    定給付，亦無不法，僅因簡略寫成 1頁存證信函而遭誤解。
    (五)聲請人於96年4月17日領取款項之收據並非唐惠芬繕打，
    96年 6月25日之領據則係唐惠芬自行預先打好，當日經聲請
    人及告發人等共同確認，並無不法，證人陳雲證稱： 96 年
    6 月25日之收據內容，係被告自行打印云云，證人唐惠芬證
    稱：聲請人向工會領款時，有要求其為聲請人打領據，並要
    求依照聲請人意思修改云云，自有不實，原確定判決遽以採
    信，認定該領據係聲請人要求繕打並依聲請人意思修改云云
    ，與事實不符，亦有違誤。(六)聲請人於96年 4月17日、96年
    6月25日簽收之領據與96年9月26日、96年 9月27日寄發之存
    證信函所表示之意思均屬一致，均可證明聲請人係以作家身
    分執行業務撰稿，收受合法稿費，撰寫書狀僅係義務，並無
    對價關係，此亦有證人陳雲、唐惠芬、董幼清於原審證詞可
    證，反觀告發人即證人郭貴榮、呂佩權之證詞前後不一，有
    瑕疵矛盾，係意圖使聲請人受刑事訴追為目的，故入人罪，
    原確定判決未審酌於此，尚有違誤。(七)聲請人於「自首書」
    中已陳述犯罪事實並呈犯罪證據，並於第一審審理時供稱代
    撰 8份書狀有誤，應係11份，已自承犯罪事實，並合於自首
    要件，乃原確定判決未審及此重要證據，認聲請人再三否認
    犯罪，不合自首要件，尚有違誤。綜上所述，聲請人實無主
    觀犯意，亦無客觀犯行，原確定判決對於足生影響於判決之
    重要證據漏未審酌，其對證據之取捨違背經驗法則及論理法
    則，難謂與證據法則相違，且該確定判決就依自由心證捨棄
    不採而足生影響於判決之重要證據，並未敘明捨棄理由，甚
    未有隻字提及該重要證據，自有足生影響於判決之重要証據
    漏未審酌，依法得聲請再審云云。
五、惟查：(一)聲請人所指「96年 2月12日證人郭貴榮之手稿」內
    載：「看到『莊律師』的答辯狀後，真的啼笑皆非，趕緊和
    甲○○ (即聲請人）聯繫，經昨天詳談…。」、「今天甲○
    ○會傳真要請莊律師修改之處到工會…」，依其形式觀察，
    與「聲請人…先於96年 1月間某日，自稱志願為該工會撰寫
    狀紙」等事實，並無必要關連性，且亦不足以推翻原確定判
    決認定被告意圖營利而辦理訴訟事件之事實，難謂係足生影
    響於判決之重要證據漏未審酌。(二)聲請人雖另指「普通文稿
    」、「著作契約書」、96年4月17日、96年6月25日領據及96
    年9月26日、96年9月27日存證信函等證據，原確定判決漏未
    審酌，或認知有誤云云，但該部分證據，業據聲請人於原審
    提出，原審並依調查結果，本於論理法則、經驗法則，予以
    捨棄不用（見原確定判決第3至5頁），即不合刑事訴訟法第
    421 條規定「足生影響於判決之重要證據漏未審酌」之要件
    。(三)原確定判決第 4頁已載明：「換言之，縱被告有為該工
    會撰寫存證信函（參見96年度他字第7941號偵查卷第17頁、
    第21頁）、購買勞動基準法相關法律書籍（參見同上偵查卷
    第28頁至第30頁），此亦與該工會給付前揭12萬元之款項無
    關。」等語，已針對各該存證信函說明不足作為聲請人有利
    論據之理由，聲請人認原確定判決漏未審酌上開96年 9月26
    日存證信函，尚有誤會。(四)證人陳雲於原審固證稱：「（96
    年 5月間）因為你說要義務幫工會寫訴狀，因為理監事不瞭
    解你這個人所以才要你去說明」等語；證人唐惠芬於原審證
    稱：「（妳是否瞭解被告對工會做的全部事情）我不懂你的
    意思。就是義務幫我們許之偉的官司來幫忙做事，其他我不
    知道」等語；證人董幼清於原審亦證稱：「你是義務幫工會
    打官司…因為我知道你是義務幫我們打官司，寫狀紙的」等
    語，惟被告事實上確有收取報酬，已如原判決所述，且前開
    證人所指被告稱義務幫忙云云，是否係被告最初蓄意介入之
    說詞，亦無法從形式上觀察得知，況原判決理由第5、6頁已
    敘明：「證人即於96年間擔任該工會之秘書陳雲於本院審理
    時證述：被告自願協助許之偉乙案之訴訟，其收受 5萬元時
    ，係自稱尚有撰寫其他普通文稿，故欲以稿費名義具領，是
    其於96年 4月17日具領之款項，以製作稿費為名義，就此，
    工會原不同意，然被告堅稱要保護其著作權，又同年 6月25
    日之收據內容，亦為被告所自行打印等語 （ 參見本院卷第
    254頁反面至第258頁正面）；次查，證人即該工會出納唐惠
    芬於本院審理時並證陳：渠及呂佩權、郭貴榮等與被告初見
    面時，被告表示自願為工會幫忙訴訟，被告為該訴訟向工會
    領款時，要渠為其打領據，但要求渠照其意思修改，渠表示
    不能以此內容繕打，被告堅持修改，故整張領據內容，均係
    依被告意思所書寫，但按工會意思，打官司支付款項之名目
    應載為訴訟費，渠嗣呈給陳雲秘書過目後，表示『他要這樣
    ，就照這樣』，其後，渠向理事長報告時，理事長亦表示先
    依被告意思，理事長認為官司進行中，不依將如何等語（參
    見本院卷第258頁反面至第260頁反面）；另證人即該工會會
    計董幼清且於本院審理時證稱：被告於 96年自工會簽收之5
    萬元及 7萬元，係工會支付被告為工會打官司、撰寫狀紙之
    費用等語（參見本院卷第261頁正面至第262頁）。承上言之
    ，不單可證明該工會給付被告本件款項所載名義，均係出於
    被告之意，尚有無奈之處，復可徵該款項之對價事項，即誠
    如被告擬具意思之96年 6月25日收據上所言，要係『代寫書
    狀』無誤。」等語，對於如何認定聲請人上開犯罪及事證如
    何取捨，亦均已於判決理由中說明甚詳，亦查無任何重要事
    據漏未審酌情事，聲請人所舉上開聲請事由，自不符刑事訴
    訟法第421條所謂第2審確定判決中有「重要證據漏未審酌」
    ，而得聲請再審之要件。(五)至聲請人雖指摘證人郭貴榮於偵
    查中先稱聲請人向其等要 6萬元，於原審改稱聲請人「雖未
    表明要錢，但其意思即係欲繼續索款」，前後不一其詞，顯
    故入人罪云云。惟查：依卷附再審聲請狀所載，證人郭貴榮
    於原審係供稱：「迄同年 9月間，被告應撰寫綜合答辯狀，
    雙方在台北市新光獅子林大樓10樓見面，被告雖未表明要錢
    ，但其意思即係欲繼續索款…」，則其所指雙方於同年9 月
    間，在台北市新光獅子林大樓10樓見面之事，與聲請人於事
    前或事後是否有另向其索款 6萬元或其他款項，未必係屬同
    一件事，自難認其前後矛盾不一。(六)證人陳雲於原審固證稱
    ：「（被告問：當時被告是否有說因為我有撰寫其他的普通
    文稿，所以我要以合法的稿費收取，所以才寫這個領據給你
    ，而且要依法報稅，稅金外加）有，被告有這樣說。」等語
    ，但此僅係聲請人為自身考量，另立名目之說詞，該款項實
    際上仍屬訴訟費用，已如前述，尚難以證人唐惠芬前開證詞
    即認足生影響於原確定判決。(七)關於聲請人是否符合自首要
    件，亦經原確定判決就相關事證加以斟酌，並於原確定判決
    中詳述其撤銷第一審認定聲請人符合自首要件之依據（見原
    確定判決第7頁），亦與刑事訴訟法第421條規定「就足生影
    響於確定判決之重要證據漏未審酌」而得聲請再審之要件不
    符。綜上所述，原裁定認聲請人所舉前揭事由，均與聲請再
    審之要件不符，因予駁回再審之聲請，經核尚無違誤。抗告
    意旨，仍執陳詞，指摘原裁定不當，為無理由，應予駁回。
據上論斷，應依刑事訴訟法第412條，裁定如主文。
中    華    民    國    98    年    9     月    8     日
                  刑事第五庭  審判長法  官  高明哲
                                    法  官  高玉舜
                                    法  官  林洲富
以上正本證明與原本無異。
不得再抗告。
                                    書記官  張美華
中    華    民    國    98    年    9    月    8    日


司法院資訊處製作；財團法人民間司法改革基金會備份。
